【裁判字號】    89,易,2969
【裁判日期】    900120
【裁判案由】    竊盜
【裁判全文】
臺灣臺北地方法院刑事判決                        八十九年度易字第二九六九號
    公  訴  人  臺灣臺北地方法院檢察署檢察官
    被      告  丁○○
    輔  佐  人  乙○○
    指定辯護人  甲○
右列被告因竊盜案件，經檢察官提起公訴（八十九年度偵字第二二七三四號），甲○
判決如左：
    主  文
丁○○竊盜，累犯，處有期徒刑肆月，如易科罰金，以參佰元折算壹日。於刑之執行
完畢或赦免後，令入相當處所，施以監護貳年。
    事  實
一、丁○○為一居無定所之游民，對於外界事務之判斷能力，較普通人之平均程度，
    顯然減退，為精神耗弱之人，其前於民國八十六年間因犯竊盜案件，經甲○判處
    有期徒刑七月確定，於八十七年一月十五日執行完畢，詎其復意圖為自己不法之
    所有，於八十九年十一月六日下午六時許，在台北市○○○路及市○○道口之公
    車站牌處，趁丙○○不注意之際，徒手竊取其所有之黑色皮包一個（內有新台幣
    四千元、身分證一張、健保卡一張、學生證一張、大安銀行信用卡一張、郵政儲
    金金融卡一張、富邦銀行金融卡一張），嗣於八十九年十一月十七日六時三十分
    許，在台北市中山區○○○路○段一四五號前為警查獲，並自其身上取出丙○○
    失竊之郵政儲金金融卡及富邦銀行金融卡各一張。
二、案經台北市政府警察局中山分局報請臺灣台北地方法院檢察署檢察官偵查起訴。
    理  由
一、被告丁○○於偵查中及甲○審理時，雖有自言自語、答非所問、語無倫次之情況
    ，惟其於審判過程中尚能對自己之出生年月日、身分證號碼及家人之姓名詳為陳
    述，尚難認其目前已達心神喪失之階段，甲○因認無停止審判之事由，合先敘明
    。
二、訊據被告丁○○矢口否認有竊盜犯行，辯稱：伊未竊取任何東西云云。惟查，右
    揭竊盜事實，業據被害人丙○○於警訊時指訴甚詳（見偵查卷第七頁反面），且
    有贓物認領保管收據一紙（附偵查卷第十六頁）可資佐證，倘該物非其所竊取，
    何以被害人之金融卡竟自被告口袋內查獲，被告所辯顯係卸責之詞，不足採信。
    次查，被告丁○○前曾於八十六年間犯竊盜罪，經甲○於審理時函請三軍總醫院
    鑑定被告之精神狀態，檢查結果被告於斯時即呈現言談速度快但語無倫次答非所
    問，有時自言自語無法連貫切題之情形，精神科診斷被告已達急性精神病狀態，
    高度可能為一慢性精神分裂患者，有該院之精神鑑定報告書附卷可按，嗣被告因
    本案被查獲後羈押於臺灣台北看守所時，亦經該所之特約精神科醫師於八十九年
    十二月二日診療結果，據醫師稱該員目前有被害妄想、自言自語、答非所問、語
    無倫次、現實判斷力不佳之症狀，診斷為「精神分裂症」，有臺灣台北看守所八
    十九年十二月五日北所傑衛字第六四五七號函一份附卷可參，且被告於警偵訊中
    及甲○審理時時而清楚回答問題，偶有答非所問、不知所云之情形，並於甲○訊
    之以何以他人之金融卡在伊身上查獲時，竟答稱：大家都有帶，銀行是伊所有等
    語（見甲○八十九年十二月三十日訊問筆錄），顯見被告丁○○於為竊盜行為時
    ，對於外界事務之判斷能力，顯較一般人之程度低，而符合精神耗弱之程度，本
    件事證明確，被告犯行堪以認定。
三、核被告丁○○所為，係犯刑法第三百二十條第一項之竊盜罪。被告於行為時既已
    達精神耗弱之程度，依刑法第十九條第二項予以減輕其刑。又被告前曾於八十六
    年間因犯竊盜案件，經甲○判處有期徒刑七月確定，於八十七年一月十五日執行
    完畢，此有台灣高等法院檢察署刑案紀錄簡覆表暨臺灣高等法院被告全國前案紀
    錄表各一份在卷可按，其於五年內再犯本件有期徒刑以上之罪，核屬累犯，應依
    刑法第四十七條之規定加重其刑，並依法先加後減之。爰審酌被告犯罪之動機、
    目的、所受之刺激、手段、智識、所生危害及犯罪後之態度等一切情狀，量處如
    主文所示之刑。按被告行為後，刑法第四十一條業已於九十年一月四日修正，並
    於九十年一月十日經總統公布，於九十年一月十二日生效，修正前刑法第四十一
    條係規定：「犯最重本刑為三年以下有期徒刑以下刑之罪，而受六月以下有期徒
    刑或拘役之宣告，因身體、教育、職業或家庭之關係，執行顯有困難，得以一元
    以上三元以下折算一日，易科罰金」之規定，修正後則規定：「犯最重本刑為五
    年以下有期徒刑以下之刑之罪，而受六個月以下有期徒刑或拘役之宣告，因身體
    、教育、職業、家庭之關係或其他正當事由，執行顯有困難者，得以一元以上三
    元以下折算一日，易科罰金。但確因不執行所宣告之刑，難收矯正之效，或難以
    維持法秩序者，不在此限。」，是修正後之刑法第四十一條第一項前段業已擴大
    得易科罰金之範圍，依新舊法比較結果，應以新法較有利於被告，故本件即應適
    用修正後之規定，併予諭知易科罰金之折算標準。
四、末查，依前開三軍總醫院鑑定報告認為綜合客觀證據及鑑定時被告之精神狀況評
    估，被告於鑑定時已呈現急性精神病狀態，已達須住院治療之程度，嗣於八十九
    年十二月二日經臺灣台北看守所之特約精神科醫師診療結果，仍認被告有「精神
    分裂症」（業如前述），甲○因認應依刑法第八十七條第二項，於被告刑之執行
    完畢或赦免後，施以監護二年，以杜免被告因精神疾病而對於其個人及社會造成
    危險。
據上論斷，應依刑事訴訟法第二百九十九條第一項前段，刑法第二條第一項前段、第
三百二十條第一項、第十九條第二項、第四十七條、第四十一條第一項前段、第八十
七條第二項，罰金罰鍰提高標準條例第一條前段、第二條，判決如主文。
本案經檢察官黃久真到庭執行職務
中      華      民      國    九十      年      一      月     二十     日
                                      臺灣臺北地方法院刑事第六庭
                                          法  官  林  欣  蓉
右正本證明與原本無異。
如不服本判決，應於判決送達後十日內，向甲○提出上訴狀。
                                          書記官  陳  泰  寧
中      華      民      國    九十      年      一      月     二十九   日
附錄本案論罪科刑法條全文
刑法第三百二十條
意圖為自己或第三人不法之所有，而竊取他人之動產者，為竊盜罪，處五年以下有期
徒刑、拘役或五百元以下罰金。
意圖為自己或第三人不法利益，而竊佔他人之不動產者，依前項之規定處斷。
前二項之未遂犯罰之。


司法院資訊處製作；財團法人民間司法改革基金會備份。
